臺灣高等法院臺中分院刑事判決
110年度上訴字第502號
上  訴  人  臺灣臺中地方檢察署檢察官
上  訴  人  
即  被  告  陳聖霖  男  民國00年0月0日生
                    
                    住○○市○○區○○○路00號

選任辯護人  陳思成  律師
            廖國豪  律師
上  訴  人  
即  被  告  鄭紹緯  男  民國00年00月0日生
                    
                    住○○市○○區○○路000號之0
選任辯護人  陳昭琦  律師
上  訴  人  
即  被  告  洪健閔  男  民國00年0月0日生
                    
                    住○○市路○區○○路000巷000號
                    居臺中市○○區○○路00巷00號000室(送
                      達址)
義務辯護人  李志仁  律師
上  訴  人  
即  被  告  吳俊融  男  民國00年0月0日生
                    
                    住○○市○○區○路00街000巷00號
義務辯護人  余岳勳  律師
上列上訴人等因被告等強盜案件，不服臺灣臺中地方法院109年
度訴字第1662號中華民國109年12月29日第一審判決（起訴案號
：臺灣臺中地方檢察署109年度偵字第14984號、第17145號），
提起上訴，本院判決如下：
    主  文
原判決關於乙○○部分撤銷。
乙○○共同犯強制罪，累犯，處有期徒刑臺年肆月。
其餘上訴駁回。
    犯罪事實
一、丁○○因在外積欠賭債，需錢孔急，其透過不知情之彭文濱介
    紹，結識收購虛擬貨幣「泰達幣（USDT）」之戊○○，知悉戊○○欲收購10萬顆以上泰達幣【當時每顆泰達幣價值為新臺幣
    （下同）29.8元】，丁○○遂基於意圖為自己不法所有之強盜
    犯意，明知其無出售泰達幣予戊○○之真意，為誘使戊○○攜帶
    現金再加以強行占有，先於民國109年5月9日中午12時44分
    起至同年月11日下午1時43分許，陸續以通訊軟體TELEGRAM
    （暱稱「GARY」）與戊○○（暱稱「Siman」）聯繫，向戊○○
    表示可向不知情之劉景昌調取超過10萬顆之泰達幣，嗣並確
    認交易數量為13萬顆，價格384萬8000元後，使戊○○誤以為
    將以現金交易泰達幣，而與之相約於109年5月11日下午5時
    許，在位於臺中市○○區○○○道0段000號「RICH19層峰會館」
    地下1樓（下稱案發地點）進行交易。丁○○另於109年5月10
    日之某時與甲○○聯繫後，在甲○○位在00000000000之住處附
    近與甲○○見面，向甲○○佯以迫使戊○○清償200多萬元債務為
    由，邀約甲○○協助，且將其誘使戊○○攜300多萬元現金到場
    並擬將該款項加以占有，以實現其債權之計畫告知甲○○，要
    求甲○○假扮賣方與戊○○交易泰達幣，並另帶2人前來協助，
    約定得手後甲○○等人可分得70萬元。謀議既定，甲○○雖誤信
    丁○○欲藉上開計畫使其債權得以受償，然其亦明知逾丁○○向
    其表明之債權範圍之款項，其等並無適法權源，竟為圖朋分
    不法利益，與丁○○共同基於強盜之犯意聯絡，於109年5月11
    日下午3時30分許，邀約己○○、乙○○協助處理其友人之債務
    糾紛，事成後其2人可各分得20萬元，己○○、乙○○即誤信此
    行之目的係為協助丁○○追討債務，而基於與丁○○、甲○○共同
    以強暴手段妨害他人行使權利之強制犯意聯絡，而應允加入
    ，隨即由甲○○駕駛其所有之車牌號碼000-0000號自用小客車
    搭載乙○○、己○○及不知情之劉峻銘前往案發地點，惟甲○○因
    擔心劉峻銘不敢動手，故要求劉峻銘將前揭車輛開至附近找
    尋停車位等待。甲○○、乙○○、己○○於同日下午4時16分許抵
    達案發地點之麗禧廳包廂與丁○○會合後，經丁○○說明計畫，
    即戊○○抵達後，將由其與甲○○出面佯與戊○○交易泰達幣，乙○○、己○○則在隔壁包廂等候，待其取得戊○○攜帶前來之現金
    後，擬以該款項來實現其債權，此時若雙方撕破臉，甲○○再
    以通訊軟體通知己○○、乙○○前來麗禧廳包廂支援，甲○○並當
    場建立與己○○、乙○○3人之LINE群組。於同日下午6時許，戊○○抵達麗禧廳包廂，甲○○遂向戊○○表明其為代理劉景昌前來
    收取交易價金之人，戊○○遂將現金取出（該現金係其抵達「
    RICH19層峰會館」前之同日下午5時30分許經鄭勝豁所交付
    ），由丁○○、甲○○當場清點，確認金額確為384萬8000元後
    ，將該等現金放入丁○○預先準備之黑色半透明購物袋內（下
    簡稱「現金袋」），然因戊○○尚未取得約定交易之泰達幣，
    故仍以雙手環抱擺放在桌上之現金袋。嗣戊○○向丁○○表示其
    另有邀約介紹人彭文濱前來，且彭文濱即將抵達，故請丁○○
    先上樓接彭文濱進來，丁○○聞此，擔心計畫生變，旋以眼神
    示意甲○○通知己○○、乙○○前來，甲○○因而通訊至其等之LINE
    群組，丁○○並佯以要去接彭文濱為由先離開包廂，並至隔壁
    包廂外向己○○示意支援，丁○○見乙○○、己○○進入麗禧廳包廂
    後，旋再次進入包廂，徒手奪取戊○○護抱之現金袋，戊○○奮
    力緊抱而與丁○○拉扯，甲○○、乙○○見狀旋分別抓拉戊○○之右
    手、左手，己○○則以雙手勒住戊○○之脖子，丁○○終藉上開強
    暴手段，至使戊○○不能抗拒，而自戊○○手中取走現金袋，並
    迅即逃離現場，戊○○欲追回丁○○，惟遭甲○○、己○○、乙○○阻
    擋，戊○○並因此受有右側手部擦傷、左側手部挫傷、頸部擦
    傷、腰部扭傷及拉傷、右側小腿拉傷及疑似左手無名指遠端
    指骨閉鎖性骨折等傷害。
二、案經戊○○訴由臺中市政府警察局第六分局（下簡稱第六分
    局）移送臺灣臺中地方檢察署檢察官偵查起訴。
    理  由
壹、證據能力
一、刑事訴訟法第159條之5規定：「被告以外之人於審判外之陳
    述，雖不符前四條之規定，而經當事人於審判程序同意作為
    證據，法院審酌該言詞陳述或書面陳述作成時之情況，認為
    適當者，亦得為證據。」、「當事人、代理人或辯護人於法
    院調查證據時，知有第159條第1項不得為證據之情形，而未
    於言詞辯論終結前聲明異議者，視為有前項之同意。」其立
    法意旨在於傳聞證據未經當事人之反對詰問予以核實，原則
    上先予排除，惟若當事人已放棄詰問或未聲明異議，基於證
    據資料愈豐富，愈有助於真實發現之理念，且強化言詞辯論
    原則，法院自可承認該傳聞證據例外擁有證據能力。經查，
    以下本案所引用被告以外之人於審判外之言詞或書面陳述之
    證據能力，檢察官、上訴人即被告（下稱被告）丁○○、己○○
    、乙○○及甲○○及選任辯護人、義務辯護人於本院審理時均稱
    沒有意見（見本院卷一第254至259頁、卷二第16至17頁），
    復未於言詞辯論終結前爭執或聲明異議（見本院卷二第17至
    23頁），本院審酌前開證據作成或取得狀況，均無非法或不
    當取證之情事，亦無顯不可信之情況，且與待證事實具有關
    連性，依刑事訴訟法第159條之5第2項規定，自具有證據能
    力。
二、刑事訴訟法第159條至第159條之5有關傳聞法則之規定，乃
    對於被告以外之人於審判外之言詞或書面陳述所為之規範；
    至非供述證據之書證及物證，其中書證部分若以該書面證據
    本身物體之存在或不存在作為證據者，係屬物證，性質上並
    非供述證據，應無傳聞法則規定之適用，如該非供述證據非
    出於違法取得，即不能謂其無證據能力。經查，本判決下列
    所引用之非供述證據，與本案待證事實具有關聯性，亦查無
    違法取得之情形，且檢察官、被告4人及選任辯護人、義務
    辯護人亦未爭執其證據能力，自得作為本案之證據。
貳、實體部分
一、認定犯罪事實所憑之依據及理由   
(一)訊據被告丁○○、己○○、乙○○就上開犯罪事實，分別於原審、本院審理時坦承不諱（見原審卷一第137-1、470、475頁，本院卷一第37頁、卷二第27頁）；被告甲○○雖坦承有犯強制罪之事實，惟矢口否認有何共同強盜之犯行，辯稱：我因誤信被告丁○○所說為追討債務才參與本件犯行，對於被告丁○○強盜計畫一無所知，而且我是翊定豪企業社之負責人，以鐵皮防水除鏽工程為業，實無動機為30萬元之報酬而甘冒重罪等語(見本院卷一第45至53、254頁、卷二第27頁)；義務辯護人則為其辯護稱：依被告甲○○提出於原審未曾提出與被告丁○○之通話紀錄譯文，可證被告甲○○自始不知被告丁○○有強盜之行為，事實上丁○○在搶奪告訴人戊○○(下稱告訴人)財物之犯行前，均不斷誤導本案其餘共同被告，僅是協助其向告訴人追討投資虛擬貨幣之債務，因此被告甲○○之犯行，應僅屬涉犯刑法第304條之強制罪等語（見本院卷一第253頁、卷二第16、32頁）。經查：
　1.上開犯罪事實，除被告甲○○就其所犯強盜罪部分外，其餘均據被告丁○○、己○○、乙○○、甲○○分別於原審、本院審理時坦承不諱，且互核亦與證人即告訴人於偵訊、原審審理時（見偵14984卷㈠第147至149頁，原審卷一第207至243頁），及證人彭文濱（見偵14984卷㈠第101至104頁）、劉峻銘（見偵14984卷㈠第153至156、173至175頁）、鄭勝豁（見偵14984卷㈠第105至108頁）、劉景昌（見偵17145卷第241至244頁）分別於警詢、偵訊時所證相符。復有第六分局偵查報告（見他4036卷第9至27頁，偵14984卷㈠第69至77頁）、林新醫院診斷證明書（見他4036卷第37頁）、指認犯罪嫌疑人紀錄表（指認人：告訴人）（見他4036卷第43至45頁，偵14984卷㈠第97至98頁）、告訴人傷勢照片（見他4036卷第49至55頁）、彭文濱持用之行動電話微信擷取畫面（與丁○○〈暱稱「周大福〉之對話，見他4036卷第57至71頁）、彭文濱持用之行動電話telegram擷取畫面（丁○○〈暱稱「Gary」〉個人頁面，見他4036卷第71頁）、車行紀錄查詢（車號000-0000號自用小客車，見偵17145卷第251至253頁）、告訴人持用之行動電話telegram擷取畫面15張（與丁○○〈暱稱「Gary」〉、彭文濱〈「S」〉之對話，見偵14984卷㈠第125至132頁）、RICH19層峰會館、路口監視器擷取畫面（見偵14984卷㈠第133至144頁）、劉景昌持用之行動電話LINE擷取畫面（與丁○○對話，見偵17145卷第245頁）、車輛詳細資料報表（車號000-0000號自用小客車，見偵17145卷第249頁）、第六分局109年6月1日中市警六分偵字第1090069601號函及附件之內政部警政署刑事警察局109年5月25日刑紋字第1090052717號鑑定書（見偵17145卷第317、319至323頁）在卷可稽。
　2.被告甲○○雖以前詞置辯。惟：
　⑴告訴人並未積欠被告丁○○款項，且告訴人與被告丁○○、案外
    人彭文濱在本案發生前，並無任何債務糾紛等情，業經被告
    丁○○及告訴人於原審訊問時供證在卷（見原審卷一第124、2
    09頁）。是本件被告丁○○原本即計畫以強暴方式取得告訴人
    之財物，主觀上具有不法所有意圖甚明。又證人即同案被告
    丁○○於原審審理時證稱：我是跟被告甲○○說要解決債務糾紛
    ，要他帶人來，事成的話給他們70萬元；剛開始是以交易虛
    擬貨幣之方式，讓告訴人帶錢來處理債務糾紛，本來就是假
    裝要交易，告訴人有帶錢來，就把錢拿走等語(見原審卷一
    第362至366頁)；被告甲○○於原審審理時亦稱：被告丁○○有
    說要假裝交易泰達幣的方式讓告訴人帶300多萬來，用這筆
    錢填補告訴人跟他的債務，且如果到時候對方反抗，再出來
    擋人等語（見原審卷一第471至473頁）。則被告甲○○於本案
    發生前，顯已知悉被告丁○○是計畫以誘騙告訴人帶錢前來，
    如有反抗則可能以強取方式取得告訴人財物乙情。
　⑵被告甲○○於原審審理時供稱：被告丁○○有說告訴人用吸金方
    式騙他200多萬，他用假交易泰達幣讓告訴人帶300多萬出來
    ，如果有拿到300多萬元就給我70萬元等語（見原審卷一第4
    71頁）。且被告甲○○於本案係負責扮演賣方代理人，於進行
    虛擬貨幣之假交易過程中，其全程在場，並與被告丁○○一同
    當場清點告訴人所攜帶之現金數額等情，亦據其於原審審理
    時供證在卷(見原審卷一第349至352頁)。則由上可知，被告
    甲○○固因被告丁○○向其佯稱要以迫使告訴人清償債務為由而
    參與本案，然其實際上亦知悉被告丁○○要以假交易虛擬貨幣
    方式誘騙告訴人攜帶300多萬元現金至案發地點，並要求其
    扮演賣方代理人及另帶2人前來協助，且約定得手後被告甲○○等可分得70萬元。由此可知，案發前被告甲○○雖未能確定
    被告丁○○與告訴人究竟有無債權債務關係，惟據被告丁○○所
    告知之內容，亦早已知悉被告丁○○擬強行占有之款項，遠高
    於其所宣稱之債權數額，而無正當之法律權限。惟其仍執意
    參與，可認其自始即貪圖被告丁○○所允諾之報酬而參與本案
    ，其具有不法所有之意圖自明。
　⑶被告甲○○及辯護意旨雖稱：被告甲○○自始不知被告丁○○有強
    盜財物之計畫等語（見本院卷一第253頁），並提出被告甲○○於案發後之109年7月13日與被告丁○○之通話譯文(見本院卷
    一第57至58頁)為證，以實其說。惟本案發生前，被告甲○○
    已知悉被告丁○○是計畫以誘騙告訴人帶錢前來，如有反抗則
    可能以強取方式取得告訴人之財物等情，已如前述。被告甲○○於原審審理時亦稱：被告丁○○有跟我說要出人，如果讓他
    順利處理完債務拿到錢，我就可以拿到錢，但沒有說處理債
    務過程要做什麼；之前朋友有處理過債務糾紛後拿到錢，付
    出的代價就是人到場，然後必要時就是打架之類的，但我那
    時候有跟被告丁○○說儘量不動手；當天過程中都沒有講到什
    麼債務的話，被告丁○○進來搶的時候，是我先抓住告訴人的
    手，被告丁○○才搶，因為我當下反應認為欠錢就是要還錢等
    語(見原審卷一第347至348、352至353頁)。益證被告甲○○事
    前已有以強暴手段取得告訴人財物之心理準備，卻仍為圖不
    法之利益而參與本案，且於被告丁○○下手行搶時，立即以強
    制力壓制告訴人，以便利被告丁○○取得告訴人之財物。另證
    人即同案被告己○○於原審審理時證稱：被告丁○○進來包廂就
    先搶告訴人的錢，在搶的時候對告訴人說「騙我的錢」，告
    訴人說「跟我沒關係」，被告丁○○衝進來搶的時候，被告甲○○就過去幫忙等語（見原審卷一第317至318頁）；被告甲○○
    於原審審理時亦證稱：告訴人進包廂後不到3分鐘，被告丁○○就搶錢等語(見原審卷一第341至342頁)。則本件客觀上並
    無所謂處理債務糾紛之過程，至為顯然。據此，被告甲○○事
    前有以強暴手段取得告訴人財物之認知，且未經任何處理債
    務糾紛之過程下，復於被告丁○○下手行搶時，仍以強暴手段
    協助被告丁○○不法取得告訴人之財物，自難認其對於被告丁○○強盜財物之計畫一無所知，其主觀上對被告丁○○所稱逾20
    0多萬元債權範圍之財物，實有強盜之犯意甚明。被告及辯
    護意旨上開所辯，實難採信。
　3.公訴意旨雖稱：被告己○○、乙○○主觀上均與被告丁○○、甲○○
    有強盜告訴人財物之不法所有意圖，且證人即同案被告己○○
    於原審審理時已證稱在拉扯時告訴人已高喊「搶劫」、「跟
    我沒關係」，被告4人卻繼續強暴手段，確實有不法強行取
    得他人財物之主觀犯意及客觀行為，且共犯之犯意聯絡不限
    於事前之聯絡，事中聯絡亦屬於共犯的犯意聯絡，故被告4
    人就本案之事實該當共同強盜罪等語(見本院卷一第15至18
    、卷二第29至30頁)。惟：
　⑴按刑法上之強盜罪，以有為自己或第三人不法所有之意圖為
    構成要件之一，若奪取財物係基於他種目的，而非出於不法
    所有之意思者，縱其行為違法，要不成立強盜罪（最高法院
    21年度上字第18號判決要旨參照）。又刑法上之強盜罪，如
    行為人主觀上欠缺為自己或第三人不法所有之意圖，與刑法
    上強盜罪之犯罪構成要件不符，縱其係使用強暴、脅迫等不
    法手段，至使不能抗拒，而取他人之物或使其交付，除成立
    其他罪名外，仍不能以強盜罪相繩（最高法院101年度台上
    字第5529號判決意旨參照）。經查，被告己○○、乙○○與被告
    丁○○先前素未謀面，其2人均係案發當天經被告甲○○邀約前
    往，並經被告甲○○告知事成後可各取得20萬元之報酬，遂誤
    信此行之目的係為協助被告丁○○追討債務而應允加入等情，
    業經被告己○○、乙○○供認在卷（見原審卷一第66至67、321
    、331頁），核與證人甲○○、丁○○之證述相符(見原審卷一第
    339至341、347、363、365、368頁)，此部分之事實應可認
    定。而其2人於前往案發地點前，既未獲告知被告丁○○與告
    訴人間究竟存在多少數額之債權債務關係，則其2人是否存
    有強盜之犯意，即非無疑。
　⑵又證人即同案被告丁○○固曾於原審審理時證稱：被告己○○、
    乙○○及甲○○抵達案發地點後，因為是第1次見到被告己○○、
    乙○○，有跟他們說等一下如果對方不給錢就做做樣子，及有
    說以虛擬貨幣為由請他們出來談債務；當時在包廂內，有跟
    被告甲○○說等一下告訴人來了要假裝賣虛擬貨幣，等到告訴
    人把錢拿出來，我要把錢拿走等語(見原審卷一第125、394
    頁)。惟證人即同案被告丁○○、甲○○自警詢至本院審理為止
    ，均未曾證述被告己○○、乙○○當時已知悉被告丁○○欲解決之
    債權數額為何、有無超額受償等情況，且卷內亦無任何事證
    可資證明被告己○○、乙○○知悉上情；復參以被告丁○○、甲○○
    與告訴人在麗禧廳包廂內進行交易、清點價金時，被告己○○
    、乙○○均未在場，其2人經通知進入該包廂後，被告丁○○隨
    即出手行搶，且被告丁○○行搶過程中，告訴人詢問被告丁○○
    「你為什麼要搶我錢？」時，被告丁○○猶對告訴人稱：「小
    樹有欠我錢你還跟他合作？」等情，實難認其2人得以知悉
    所謂債務糾紛之詳情。
　⑶綜上事證，被告己○○、乙○○縱於被告丁○○出手行搶過程加以
    協助，亦非當然可推認其2人當時已知悉被告丁○○係基於不
    法所有之意圖而出手行搶，而與被告丁○○、甲○○有共同強盜
    之犯意。是被告己○○、乙○○上開所辯，尚可採信。本件依公
    訴意旨上開所述及所提證據，尚無法認定被告己○○、乙○○確
    有不法所有之意圖，亦無從認定其2人事前或事中與被告丁○○、甲○○間有何強盜之犯意聯絡，自不能論以其2人強盜罪。
    而被告己○○、乙○○2人所為既不得論以強盜罪，則被告丁○○
    、甲○○2人所犯強盜罪部分，自亦不構成結夥三人加重強盜
    罪甚明。
　4.至公訴意旨另認：被告乙○○在被告丁○○行搶過程中取走告訴
    人之手機及眼鏡等語，惟此不僅為被告乙○○所否認，告訴人
    於原審審理時亦明確證稱：被告乙○○是抓住我左手，我左手
    原本拿著手機，我的手機應該是被抓手的時候被拍掉，眼鏡
    也是衝突過程中被弄掉等語（見原審卷第215頁）。是足認
    被告乙○○並無取走告訴人之眼鏡及手機之舉。公訴意旨就此
    顯有誤會，附此敘明。
(二)綜上所述，本件事證明確，被告丁○○、甲○○上開強盜犯行；
    被告己○○、乙○○前揭強制犯行，均堪認定，應依法論科。
二、論罪科刑
(一)按刑法強盜罪之行為態樣包含強暴與脅迫，所謂「強暴」，
    係謂直接或間接對於人之身體施以暴力，以壓制被害人之抗
    拒之狀態而言；「脅迫」則係指行為人以威嚇加之於被害人
    ，使其精神上萌生恐懼之心理，以達到至使不能抗拒之程度
    為已足。所謂「至使不能抗拒」，指其強制行為，就當時之
    具體事實予以客觀之判斷，足使被害人身體上或精神上達於
    不能或顯難抗拒之程度。所謂就當時之具體事實予以客觀之
    判斷，應以通常人之心理狀態為標準，綜合考量被害人（如
    年齡、性別、體能等）、行為人（如行為人體魄、人數、有
    無使用兇器、使用兇器種類等）以及行為情況（如犯行之時
    間、場所等）等各種具體事實之情況，倘行為人所施加之強
    制行為依一般人在同一情況下，其意思自由均因此受到壓抑
    ，而達於不能或難以抗拒程度，即應論以強盜罪。經查，被
    告丁○○於案發時強取告訴人所環抱之現金袋，被告甲○○、乙○○見狀分別抓住告訴人之右手、左手，被告己○○則自後勒住
    告訴人脖子，則告訴人於隻身一人、手無寸鐵之情況下，被
    告丁○○等人在人數暨共同施加之強制力上均占絕對優勢，客
    觀上實已足以抑制通常人之抗拒；況且，告訴人於原審審理
    時已明確證稱其遭被告丁○○強取現金袋時，雖奮力與之拉扯
    、對抗，惟終因被勒住脖子快要斷氣始鬆手，業如前述。足
    認告訴人當時意思決定之自由確已遭完全壓制，而達不能抗
    拒之狀態。
(二)核被告丁○○、甲○○所為，均係犯刑法第328條第1項之強盜罪
    ；被告己○○、乙○○則係犯刑法第304第1項之強制罪。公訴意
    旨雖認被告丁○○、己○○、乙○○、甲○○所為，均係犯結夥3人
    以上之加重強盜罪，然被告己○○、乙○○之目的係令告訴人賠
    償被告丁○○之財產損失，主觀上並無不法所有意圖之強盜犯
    意等情，業如前述。是本件實施強盜犯行者僅被告丁○○、甲○○2人，自與加重強盜罪之犯罪構成要件不符，公訴意旨顯
    有誤會。惟本件檢察官起訴之加重強盜罪犯罪事實，既與強
    盜罪及強制罪之犯罪事實基本社會事實同一，復經本院當庭
    告知變更後之罪名，均無礙其等防禦權之行使（見本院卷二
    第14頁），爰依法變更起訴法條，附此說明。
(三)被告丁○○、甲○○就上開強盜罪之犯行；被告己○○、乙○○與被
    告丁○○、甲○○就強制罪之犯行，有犯意聯絡及行為分擔，均
    應以共同正犯論。
(四)被告己○○前因傷害、妨害自由等案件，經本院於107年11月8
    日，以107年度原上訴字第8號判決分別判處有期徒刑3月、5
    月，定應執行刑為有期徒刑7月，嗣被告己○○就妨害自由罪
    部分提起上訴，經最高法院於108年10月24日，以108年度台
    上字第3073號判決駁回上訴而確定，該部分並於108年11月2
    1日執行完畢(傷害罪部分已先於108年1月4日執行完畢)；被
    告乙○○前因違反毒品危害防制條例案件，經臺灣臺中地方法
    院於105年10月7日，以105年度沙簡字第419號判決判處有期
    徒刑5月、3月，定應執行刑有期徒刑6月確定，並於106年7
    月12日執行完畢出監，均有臺灣高等法院被告前案紀錄表在
    卷可佐（見本院卷一第149、159頁）。其2人於有期徒刑執
    行完畢後5年內，故意再犯本件有期徒刑以上之罪，均為累
    犯，參酌司法院釋字第775號解釋意旨，衡酌被告2人於前案
    刑期執行完畢後，又再犯本案之罪，被告己○○所犯前案與本
    件犯行均屬相同罪質，被告乙○○所犯前案與本件犯行雖非相
    同罪質，然依其犯罪情節，並無上開解釋意旨及其所舉適例
    應量處最低法定刑之情形，可認其2人對刑罰之反應力確屬
    薄弱（刑法第47條之立法理由參照）。是本院認本件依累犯
    規定對其等2人加重其刑，均無其等2人所受刑罰超過所應負
    擔罪責而致其人身自由因此遭受過苛之侵害情事，爰依刑法
    第47條第1項之規定，加重其刑。
參、本院之判斷　　
一、撤銷改判(即被告乙○○)部分
(一)原審認被告乙○○犯罪事證明確，予以論罪科刑，固非無見。
    惟查，被告乙○○前因違反毒品危害防制條例案件，經臺灣臺
    中地方法院於105年10月7日，以105年度沙簡字第419號判決
    判處有期徒刑5月、3月，定應執行刑有期徒刑6月確定，並
    於106年7月12日執行完畢出監，有臺灣高等法院被告前案紀
    錄表在卷可佐（見本院卷一第159頁）。其於前開有期徒刑
    執行完畢後，5年以內故意再犯本件有期徒刑以上之罪，應
    依刑法第47條第1項規定論以累犯。原審就此部分漏未論以
    累犯，尚有未洽。檢察官上訴意旨認被告乙○○應成立加重強
    盜罪(見本院卷一第15至18頁)雖無理由，已如前述，惟原審
    就此部分適用法律既有可議之處，自應由本院加以撤銷改判
    。
(二)爰審酌被告乙○○與告訴人素不相識，竟經由被告甲○○之邀約
    ，為協助被告丁○○索債以獲取報酬，即不問是非及糾紛始末
    ，率爾參與本案犯行，並與被告甲○○、己○○2人共同壓制告
    訴人，使被告丁○○得以強取告訴人之財物，致使告訴人受傷
    及造成鉅額財物損失，其犯罪之動機、目的、手段實屬可責
    ，且犯罪造成之損害非輕；復審酌其為本件犯行之參與及分
    工程度非重，且事後未分得任何利益；犯罪後於偵查中及原
    審審理時雖否認犯行，惟於本院審理時終能坦承犯行，犯罪
    後態度尚非惡劣；及其於本院審理時自承五專畢業之智識程
    度、目前擔任交管及臨時工、需扶養母親、太太及快9個月
    的小孩之家庭經濟及生活狀況等一切情狀(見本院卷二第28
    至29頁)，量處如主文所示之刑，以勵自新。
二、駁回上訴(即被告丁○○、己○○、甲○○)部分
(一)原審認被告丁○○、己○○、甲○○等3人犯罪事證明確，適用刑
    法第28條、第328條第1項、第304條第1項、第47條第1項、
    第38條之1第1項、第3項前段等規定，審酌被告丁○○為貪取
    不法利益，設局誘騙告訴人攜帶財物至案發現場，並利用被
    告甲○○、己○○、乙○○之參與，以上開方式強盜告訴人財物，
    主觀惡性非輕，其等行為除對告訴人造成財產損害外，亦對
    告訴人之身體造成傷害，且告訴人所受損害高達384萬8000
    元，數額非微；而被告甲○○為貪圖高額報酬，自始即知悉被
    告丁○○欲誘使告訴人攜帶金錢到場後強取之，並邀約被告己○○、乙○○加入，且於過程中假扮交易之賣方，並負責通報被
    告己○○、乙○○支援，涉案情節非輕；被告己○○與被告丁○○及
    告訴人素不相識，為協助被告丁○○索債以獲取報酬，均不問
    是非及糾紛始末，即參與本案並共同壓制告訴人，使被告丁○○得以強取告訴人財物，其雖無強盜財物之不法意圖，然犯
    罪情節亦非輕微，且使告訴人受有上開財產上損害，法益侵
    害程度非小；並斟酌被告3人迄今未與告訴人達成和解，賠
    償其損失，並考量本案所搶得之財物全數為被告丁○○花用完
    盡，被告甲○○、己○○均未分得利益；參以被告丁○○雖於偵查
    中就強盜乙事全盤否認，甚一度誣指被告甲○○指稱其強取告
    訴人財物等節乃被告甲○○編造、為換取交保之詞，惟於原審
    審理時尚能坦承全部犯行；被告甲○○於原審審理時僅承認強
    制犯行；被告己○○於原審言詞辯論終結前，尚能坦承強制犯
    行等犯後態度；兼衡被告3人所自陳之智識程度、家庭經濟
    情況等一切情狀（見原審卷一第478頁），分別量處被告丁○○有期徒刑6年10月、被告己○○有期徒刑1年2月、被告甲○○有
    期徒刑6年，復說明：1.被告丁○○因前揭犯行所取得之384萬
    元8000元，核為其犯罪所得，應依刑法第38條之1第1項、第
    3項前段規定沒收，於全部或一部不能沒收或不宜執行沒收
    時，追徵其價額；2.被告己○○、甲○○因未分得任何利益，故
    無犯罪所得而不對其等宣告沒收等情。經核原判決就此部分
    認事用法並無違誤，量刑亦屬妥適。
(二)檢察官上訴意旨認被告3人應成立加重強盜罪等情(見本院卷一第15至18頁)；被告丁○○上訴意旨稱：我已認罪，審理過程中也積極要與告訴人和解，原審量刑實屬過重等語（見本院卷一第35至41頁、卷二第15至16、30、34頁）；被告己○○上訴意旨稱：我是因誤信被告甲○○說詞才去協助索討債務，並未獲得任何報酬且已認罪，原審量刑顯有過重等語（見本院卷一第43至44、252、254、309至321頁、卷二第15至16、30至31、34頁）；被告甲○○上訴意旨稱：我是因誤信被告丁○○所說為追討債務才參與，對於共同被告丁○○強盜計畫一無所知，且我有正當職業，實無動機為30萬元之報酬而甘冒重罪，我承認強制罪，但否認有強盜罪等語(見本院卷一第45至53、253至254頁、卷二第15至16、28、32、34頁)。惟依原審及本院所認定之犯罪事實，被告丁○○、甲○○構成強盜罪，被告己○○僅構成強制罪，其等均不成立加重強盜罪等情，已據原審詳為說明，並經本院補充理由如前。且刑之量定，乃法律賦予法院自由裁量之事項，倘於科刑時，已以行為人之責任為基礎，並斟酌刑法第57條所列各款事項，而未逾越法定刑度，即難謂違法（最高法院100年度台上字第5301號判決意旨參照）。原審審酌刑法第57條所列各款情狀，就被告丁○○、己○○及甲○○本件犯行所為之量刑，並無違反比例原則或罪刑相當性原則之濫用裁量權限情事。且其3人於本院審理期間，亦未提出賠償告訴人或其他足以動搖原審量刑基礎之事證，自難認其等之量刑有斟酌減輕之必要。本件檢察官、被告丁○○、己○○及甲○○之上訴意旨就原審依職權所為之證據價值取捨以及心證裁量，再事爭執，其上訴均無理由，應予駁回。 
三、末查被告甲○○之辯護人雖聲請傳喚同案被告丁○○，以與被告
    甲○○於本院所提之109年7月13日通話譯文相佐，而證明被告
    甲○○自始無與同案被告丁○○共同強盜之主觀故意與動機等情
    （見本院卷二第43頁）。惟證人即同案被告丁○○於原審審理
    時已證稱：當天離開後，被告甲○○有打電話給我，說不是處
    理債務糾紛，怎麼變成這樣等語（見原審卷一第382頁）。
    核與被告甲○○所提前揭譯文之要旨實係相同，此部分顯已據
    原審調查完畢，並為本院所不採，業如前述。是此部分之待
    證事實已臻明確，辯護人復就同一證據再行聲請，即無調查
    之必要，附此敘明。　　
據上論結，應依刑事訴訟法第368條、第369條第1項前段、第364
條、第299條第1項前段，刑法第28條、第304條第1項、第47條第
1項，刑法施行法第1條之1第1項，判決如主文。
本案經檢察官黃鈺雯提起公訴，檢察官陳永豐提起上訴，檢察官
丙○○到庭執行職務。
中　　華　　民　　國　　110 　年　　9 　　月　　1 　　日
            刑事第四庭    審判長法  官  蔡  名  曜
                                法　官  林  宜  民
                                法  官  邱  鼎  文
以上正本證明與原本無異。
強盜罪部分得上訴，強制罪部分不得上訴。
如不服本判決應於收受送達後20日內向本院提出上訴書狀，其未
敘述上訴之理由者，並得於提起上訴後20日內向本院補提理由書
（均須按他造當事人之人數附繕本）「切勿逕送上級法院」。
因疫情而遲誤不變期間，得向法院聲請回復原狀。

                                書記官  陳  宜  屏

中　　華　　民　　國　　110 　年　　9 　　月　　1 　　日
附錄本案論罪科刑法條：
中華民國刑法第304條
以強暴、脅迫使人行無義務之事或妨害人行使權利者，處3 年以
下有期徒刑、拘役或9 千元以下罰金。
前項之未遂犯罰之。
中華民國刑法第328條
意圖為自己或第三人不法之所有，以強暴、脅迫、藥劑、催眠術
或他法，至使不能抗拒，而取他人之物或使其交付者，為強盜罪
，處5 年以上有期徒刑。
以前項方法得財產上不法之利益或使第三人得之者，亦同。
犯強盜罪因而致人於死者，處死刑、無期徒刑或10年以上有期徒
刑；致重傷者，處無期徒刑或7 年以上有期徒刑。
第一項及第二項之未遂犯罰之。
預備犯強盜罪者，處1 年以下有期徒刑、拘役或9 千元以下罰金
。